【裁判字號】    88,上訴,1672
【裁判日期】    890202
【裁判案由】    偽造文書等
【裁判全文】
臺灣高等法院臺南分院刑事判決          八十八年度上訴字第一六七二號  Ａ
      上  訴  人
      即  被  告  丙  ○  ○
      選任辯護人  鄭  和  傑  律師
右上訴人因偽造文書等案件，不服臺灣臺南地方法院八十八年度訴字第九三六號中華
民國八十八年九月八日第一審判決（起訴案號：臺灣臺南地方法院檢察署八十八年度
偵字第七二六九號），提起上訴，本院判決如左：
      主      文
上訴駁回。
丙○○緩刑肆年。
      事      實
一、丙○○與丁○○（業經原審判處有期徒刑柒月，緩刑年確定在案）二人謀議向
    甲○○借款新台幣（下同）三百萬元，於民國（下同）八十七年七月間，在台南
    縣新化鎮，由丙○○偽造乙○○之印章（因丁○○與丙○○參加乙○○之互助會
    緣故，方偽造該人之印章），二人竟意圖為自己不法之所有，八十七年七月間前
    往台南縣安定鄉「皇一實業公司」，在附表所示七紙支票背面蓋用「乙○○」印
    章，偽造背書，致生損害於乙○○，並持該七紙支票向甲○○借款，使甲○○陷
    於錯誤，認該七紙支票係由乙○○所背書，而交付三百萬元與丁○○，再由丁○○將其中八十五萬元借給在場之丙○○。
二、案經台灣台南地方檢察署檢察官自動檢舉及甲○○訴由台灣台南地方法院檢察署
    檢察官偵查起訴。
      理      由
一、訊據上訴人即被告丙○○否認前開犯行，辯稱：伊不知該七紙支票上有乙○○之
    背書，只是與丁○○一同將支票交給甲○○，亦未從借款三百萬元中向丁○○再
    借八十五萬元云云。經查：
  (一)右揭犯罪事實，業據同案被告丁○○於偵查、原審及本院調查中供述甚詳在卷，
    核與告訴人甲○○於偵查、原審及本院調查中證述情節相符，復有如附表所示七
    紙偽造乙○○名義背書之支票附卷可稽。又被告丁○○與告訴人甲○○並不認識
    ，係透過被告丙○○介紹，此為雙方所不否認，是告訴人甲○○之借款條件，被
    告丙○○應較被告丁○○清楚，丁○○更於本院調查中證稱「甲○○是丙○○介
    紹認識的，乙○○之印章是丙○○蓋的，我借二百萬元，其中八十五萬元是丙○○向我借去的，伊有看到丙○○蓋乙○○之印章，是丙○○打電話到刻印店刻章
    」等語甚詳在卷（見本院八十八年十二月二十一日訊問筆錄），故本件偽造印章
    乙節係被告丙○○自行為之，可堪認定。
  (二)再參以被告丙○○於偵查中供稱：「我是將七張支票交給丁○○，由他交給甲○○」等語（見八十八年四月十二日偵訊筆錄），本件既由丁○○與被告丙○○一
    同前往向甲○○借款，且印章由被告丙○○偽造已如前述，被告丙○○豈有不知
    該七紙支票上有乙○○之背書之理，是被告丙○○所辯顯難令人置信。又被告丙○○嗣於前開借款中再行向被告丁○○借款八十五萬元乙情，業經被告丁○○指
    述甚詳，核與告訴人甲○○指述相符，且有被告丙○○以公司名義（皇一實業有
    限公司）開出向告訴人甲○○擔保之支票乙紙附卷可憑，益足證被告丙○○與被
    告丁○○間有犯意聯絡及行為分擔。
  (三)綜上所述，被告丙○○事證明確，其犯行堪以認定。
二、按支票背書，在票據法上係表示對支票負擔保責任之意思，為法律規定之文書，
    在支票背面偽造背書，應成立偽造私文書罪。核被告丙○○行使偽造私文書，足
    以生損害於乙○○，所為係犯刑法第二百十六條、第二百十條之行使偽造私文書
    罪；又其意圖為自己不法之所有，以詐術向甲○○借取三百萬元，係犯刑法第三
    百三十九條第一項之詐欺罪。被告丙○○就上開犯行，與丁○○有犯意聯絡及行
    為分擔，均應論共同正犯。其等偽造印章之行為屬偽造私文書之階段行為，其偽
    造私文書之低度行為亦為行使之高度行為所吸收，均不復另論。其所犯上開行使
    偽造私文書、詐欺二罪間，有方法結果之牽連關係，為牽連犯，應從一重之行使
    偽造私文書罪處斷。原審援引刑事訴訟法第二百九十九條第一項前段，刑法第二
    十八條、第二百十條、第二百十六條、第三百三十九條第一項、第五十五條，罰
    金罰鍰提高標準條例第一條前段之規定，並參酌被告丙○○犯罪之動機、目的、
    手段、所生危害、與被害人關係及犯罪後態度等一切情狀，量處有徒刑七月，及
    以被告丙○○所偽造之乙○○印章一枚，及如附表所示支票背面乙○○之印文七
    枚，不問屬於被告與否，均併依刑法第二百十九條宣告沒收。本院經核其認事用
    法，均無不當，量刑亦稱妥適。被告上訴意旨，猶執前詞，否認犯罪，為無理由
    ，應予駁回。
三、又被告丙○○前未曾受有期徒刑以上刑之宣告，有台灣台南地方法院檢察署刑案
    資料查註紀錄表、本院被告全國前案紀錄表在卷可憑，且被告丙○○已與告訴人
    甲○○達成和解，此有和解書一只在卷足憑，經此教訓後，應知所警惕，信無再
    犯之虞，本院因認所宣告之刑以暫不執行為適當，併諭知緩刑四年，以勵自新。
據上論斷，應依刑事訴訟法第三百六十八條，刑法第七十四條第一款，判決如主文。
本案經檢察官楊治宇到庭執行職務。
中    華    民    國      八十九      年      二      月        二      日
                                  臺灣高等法院臺南分院刑事第六庭
                                      審判長法官  林    金    村
                                            法官  茆    臺    雲
                                            法官  顏    基    典
右正本證明與原本無異。
如不服本判決，應於判決送達後十日內向本院提出上訴狀，其未敘述理由者並應於提
出上訴狀後十日內向本院補提理由書（應附繕本)。
                                      法院書記官  呂    嘉    文
中    華    民    國      八十九      年      二      月        八      日
附表
編號  付款銀行                金額（新台幣）  發票人    發票日
１    台灣中小企銀新營分行    二十萬元        陳榮富    ８７．１０．３０
２    萬泰商業銀行台南分行    十七萬七千元    陳瑞南    ８７．１０．３０
３    萬泰商業銀行赤崁分行    十萬元          許能傑    ８７．１０．３０
４    台灣中小企銀東台南分行  八萬三千五百元  許能傑    ８７．１０．３０
５    新營信用合作社儲蓄部    十萬元          陳藤文    ８７．１０．３１
６    大眾商業銀行新營分行    八萬三千五百元  邱俊義    ８７．１０．３０
７    大眾商業銀行新營分行    十七萬七千七百元邱俊義    ８７．１２．２０
附錄本案論罪科刑法條全文：
刑法第二百十條：偽造、變造私文書，足以生損害於公眾或他人者，處五年以下有期
                徒刑。
刑法第二百十六條：行使第二百十條至第二百十五條之文書者，依偽造、變造文書或
                  登載不實事項或使登載不實事項之規定處斷。
刑法第三百三十九條第一項：意圖為自己或第三人不法之所有，以詐術使人將本人或
  第三人之物交付者，處五年以下有期徒刑、拘役或科或
                          併科一千元以下罰金。


司法院資訊處製作；財團法人民間司法改革基金會備份。
